【裁判字號】    90,上更(一),209
【裁判日期】    900831
【裁判案由】    違反槍砲彈藥刀械管制條例等
【裁判全文】
臺灣高等法院臺中分院刑事判決                  九十年度上更(一)字第二九號
    上  訴  人
    即  被  告  甲○○
    選任辯護人  洪永叡
右上訴人因違反槍砲彈藥刀械管制條例案件，不服臺灣苗栗地方法院中華民國八十七
年五月六日第一審判決（民國八十七年度訴字第一三四號，起訴案號：臺灣苗栗地方
法院檢察署民國八十七年度偵字第五七九號），提起上訴，判決後經最高法院發回更
審，本院判決如左：
    主      文
原判決關於未經許可持有可發射子彈具有殺傷力之槍枝及定執行刑部分均撤銷。
甲○○未經許可，持有可發射子彈具有殺傷力之槍枝，免刑。
扣案之改造四五手槍壹支（槍枝管制編號為：0000000000）沒收。
    事      實
一、甲○○於民國八十二年十一、二月間某日，在苗栗市啟文國小附近某處購得可發
    射子彈具有殺傷力之改造四五玩具手槍後，即將之攜回其位於苗栗縣苗栗市○○
    里○鄰○○路二之一號住處，而非法持有之，嗣因被告另有施用安非他命犯行，
    經警於八十七年二月五日持檢察官簽發搜索票搜查被告位於苗栗縣苗栗市○○里
    ○鄰○○路二之一號住處欲追查安非他命時，因警員於被告住處房間地上發現鋼
    珠，懷疑被告持有空氣長槍而命被告交出空氣長槍，被告遂自首並自行交出改造
    四五玩具手槍及四五手槍彈殼九顆，警員始知上情。
二、案經苗栗縣警察局移送臺灣苗栗地方法院檢察署檢察官偵查起訴。
    理      由
一、訊據上訴人即被告甲○○於偵查、原審、本院前審及本審審理時對於右開未經許
    可無故持有改造玩具手槍之犯行均坦承不諱，核與苗栗縣警察局刑警隊偵查員江
    鎮志、林信翰、黃朝宗、黃煥德等於本院前審證述查獲槍枝情節相符，並有改造
    四五手槍一支扣案足資佐證，又扣案四五手槍經內政部警政署刑事警察局鑑定結
    果為仿ＣＯＬＴ廠半自動手槍製造之玩具手槍，有鑑定書在卷可參，經本審再送
    請內政部警政署刑事警察局以實際試射方式鑑定殺傷力，經該局實際裝填適用子
    彈（以玩具槍金屬彈殼加裝底火、玩具槍用底火片壹片半替代火藥及直徑約６ｍ
    ｍ之鋼珠）試射結果，測得發射速度為１２４公尺／秒，計算其動能約６．７６
    焦耳，單位面積動能為２４．１６焦耳／平方公分，有內政部警政署刑事警察局
    中華民國九十年七月十八日九十年刑鑑字第一三０三六六號函附卷可稽。依「槍
    枝殺傷力鑑驗說明」第三項第一點說明：「．．．其最威力之發射動能，均可達
    ２０焦耳／平方公分以上，足以穿入人體皮肉層」，足認本件扣案槍枝確屬可發
    射子彈具有殺傷力之槍枝，又查被告甲○○於八十七年二月五日經警持檢察官簽
    發之搜索票搜索被告住處，欲查扣安非他命，因執行員警於被告住處房間地上發
    現鋼珠懷疑被告持有空氣長槍而命被告交出空氣長槍，被告乃自行交出扣案之改
    造四五玩具手槍及彈殼九顆，之前員警並不知被告持有上開槍枝之事實，業經證
    人即當日執行搜索之警員江鎮志、黃朝宗及黃煥德於本院前審到庭結證無訛，警
    員既本係要追查毒品，而發現地上有鋼珠，該鋼珠亦係供空氣長槍使用，而非供
    本案有殺傷力之改造玩具手槍使用，是警員顯然不知被告涉持有本案槍枝犯行，
    被告於犯罪被發覺前，向執行搜索之苗栗縣警察局刑警隊偵查員自首並報繳其持
    有之改造槍枝，自屬自首無訛，綜上所述，本案事證明確，被告犯行至堪認定。
二、查被告固自八十二年十一、二月間某日開始持有扣案槍枝，然迄八十七年二月五
    日始經警查獲，而持有槍枝行為係繼續犯，是被告係犯八十六年十一月二十六日
    修正公布施行，並與現行法相同之槍砲彈藥刀械管制條例第十一條第四項未經許
    可持有可發射子彈具有殺傷力之槍枝罪，公訴意旨認被告係持有改造模型槍，然
    本件扣案槍枝（槍枝管制編號000000000）經鑑定結果，係仿ＣＯＬＴ
    廠半自動手槍製造之玩具手槍，有鑑定結果可參，而所謂模型槍係指產製槍械合
    法廠商製造之不具發射功能制式槍枝模型言（參考最高法院九十年度台上字第一
    六三三號判決），市面上實習見仿合法制式槍枝外型及零件製作，並在槍枝上冒
    刻合法廠商廠名之玩具槍，既無充分事證證明扣案槍枝原屬合法廠商產製之模型
    槍，本罪疑唯輕原則，自不能依槍砲彈藥刀械管制條例第十條第四項之罪論處，
    公訴意旨認被告係於八十六年十一月二十六日修正公布施行前所犯，而援引修正
    前之槍砲彈藥刀械管制條例第九條之一第三項之持有改造模型槍枝罪，尚有誤會
    ，起訴法條應予變更。
三、原審認被告犯罪事證明確，予以論罪，固非無見，惟查：(一)原審判決依內政部警
    政署刑事警察局八十七年二月十九日刑鑑字第八六一九號鑑驗通知書（詳偵查卷
    第十四頁），認扣案槍枝具有殺傷力，惟並未就扣案槍枝以實際試射之方式鑑定
    其是否具有殺傷力，而係以同型式、同材質之其他槍枝鑑驗結果為憑據，原審未
    說明究係以何種槍枝做成測試之結論，亦未請該局或其他相關單位就扣案槍枝以
    實際試射之方式鑑驗，遽以內政部警政署刑事警察局之鑑定認定扣案之改造手槍
    具有殺傷力而為被告有罪之證明，尚嫌速斷，(二)被告就扣案四五手槍乃於員警未
    發覺前即自動報繳，原審就被告行為是否符合槍砲彈藥刀械管制條第十八條第一
    項前段之規定，未予調查審認並依法減輕或免除其刑，亦有未洽，原審判決既有
    前揭可議之處，即應由本院就此予以撤銷改判，審酌被告雖持有扣案改造玩具手
    槍，惟非供犯罪之用，亦未以之傷人，且自首而自動報繳槍枝，並參酌被告之智
    識程度及犯罪後態度尚佳等一切情狀，依據槍砲彈藥刀械管制條例第十八條第一
    項前段之規定免除其刑。扣案之改造玩具手槍為違禁物，應依刑法第三十八條第
    一項第一款規定沒收之。另扣案之之彈殼，非屬違禁物，亦非供被告犯罪所用之
    物，爰不另為沒收之諭知。
四、又原判決關於被告甲○○連續非法吸用化學合成麻醉藥品罪部分已先行確定，爰
    不再論列，又被告持有之空氣長槍僅屬一般瓦斯鋼瓶空氣長槍，有鑑定書附偵查
    卷第十四頁可參，應非屬違禁物，亦未經檢察官起訴，均併予說明。
五、據上論斷，應依刑事訴訟法第三百六十九條第一項前段、第三百六十四條、第二
    百九十九條第一項但書、第三百條，槍砲彈藥刀械管制條例第十一條第四項、第
    十八條第一項前段、刑法第十一條後段、第三十八條第一項第一款，判決如主文
    。
本案經檢察官陳舜銘到庭執行職務。
中      華      民      國    九十    年      八    月      三十一      日
                              臺灣高等法院臺中分院刑事第五庭
                                    審判長法  官  袁  從  楨
                                          法  官  胡  森  田
                                          法  官  姚  勳  昌
右正本證明與原本無異。
如不服本判決應於收受送達後十日內向本院提出上訴書狀，其未敘述上訴之理由者並
得於提起上訴後十日內向本院補提理由書（均須按他造當事人之人數附繕本）。
                                          書記官  陳  如  慧
中       華       民       國   九  十    年     九      月     三      日
                                                        Ｋ


司法院資訊處製作；財團法人民間司法改革基金會備份。
